臺灣嘉義地方法院民事判決
                                    109年度嘉簡字第554號
原      告  林玫如  

訴訟代理人  黃曜春律師
被      告  林豐鏞  
上列當事人間請求遷讓房屋事件，本院於民國110 年1月21日言
詞辯論終結，判決如下：
    主   文
被告應自嘉義市○○段○○段000○號建物即門牌號碼嘉義市○區○○街0
0號房屋遷出，並騰空交還予原告。
前項騰空遷讓交還房屋之履行期間為3個月。
訴訟費用由被告負擔。
    事實及理由
一、原告主張：坐落嘉義市○○段○○段000 ○號建物即門牌號碼嘉
    義市○區○○街00號二層鋼筋混凝土加強磚造房屋（下稱系爭
    房屋）係原告所有，原告三叔即被告已居住系爭房屋多時，
    並無占有系爭房屋之合法權源，原告因另有他用，多次請求
    被告搬遷，均未獲置理，為此，爰依民法第767 條第1項前
    、中段之規定，提起本件訴訟，請求被告自系爭房屋遷出，
    並騰空交還予原告。並聲明：如主文第1項所示。
二、被告則以：系爭房屋係父親林崑山所留祖產，一直是伊在使
    用。伊原享有父親林崑山之遺產繼承權，對於系爭房屋拋棄
    繼承權，由伊二哥即原告父親林豐銘取得繼承權，但當時附
    有條件須讓被告繼續使用居住至終老。系爭房屋於民國59年
    11月10日建物完成即由戶長先父林崑山及被告2人共同居住
    ，先父林崑山於98年2月5日死亡後由被告繼為戶長迄今已十
    多載。先父林崑山生前一再囑咐系爭房屋應讓三子即被告使
    用至終老，原告父親遵從先父生前囑咐及被告拋棄繼承時之
    承諾，供被告居住至終老及每月供生活費新臺幣（下同）5,
    000 元，原告父親取得所有權迄今逾11年多，被告一直使用
    居住且能相安無爭，原告係因父親贈與而於109年4月29日取
    得係爭房屋，有關先前之承諾及來龍去脈一無了解，致誤認
    被告並無占用之合法權源，誠然係因不知原委，原告主張為
    無理由等語資為抗辯，並答辯聲明：原告之訴駁回。
三、本院得心證之理由：
  ㈠按所有人對於無權占有或侵奪其所有物者，得請求返還之， 
    對於妨害其所有權者，得請求除去之，民法第767 條第1 項
    定有明文。又以無權占有為原因，請求返還所有物之訴，被
    告對原告就其物有所有權存在之事實無爭執，而僅以非無權
    占有為抗辯者，原告於被告無權占有之事實，無舉證責任。
    被告應就其取得占有，係有正當權源之事實證明之，如不能
    證明，則應認原告之請求為有理由（最高法院72年度台上字
    第1552號判決意旨參照）。
　㈡查原告主張其為系爭房屋之所有權人，業據其提出系爭房屋
    第一類登記謄本為證。又該房屋原為原告祖父林崑山所有，
    被繼承人林崑山死亡後，繼承人有林豐鋊、原告父親林豐銘
    及被告等3人，3人協議由原告父親林豐銘單獨繼承，於98年
    4月2日以分割繼承為原因辦畢所有權移轉登記，原告父親林
    豐銘於109年4月29日以贈與為原因移轉系爭房屋所有權予原
    告，於109年5月28日辦畢所有權移轉登記等情，有嘉義市地
    政事務所109 年8 月27日函附系爭房屋之異動索引及申請登
    記資料可參（本院卷第65至136頁）。上開事實均為被告所
    不爭執，堪認屬實。
　㈢被告抗辯依照原告祖父遺願，伊與原告父親就系爭房屋成立
    不定期限使用借貸關係，原告應繼受上開法律關係云云，然
    為原告所否認，揆諸前開說明，被告自應舉證證明。被告雖
    辯稱原告祖父當時有交代系爭房屋由原告父親一人繼承，但
    附帶條件使被告繼續居住使用至終老，三兄弟遵照父親意思
    而為繼承協議，並提出附件一分割協議書及附件三林豐鋊書
    立之證明書為證，然查被告所提附件一分割協議書，僅於繼
    承系統表上繼承人林豐鋊、被告年籍資料後載明拋棄繼承文
    字，但無何字句提及原告祖父或父親同意被告無償居住使用
    系爭房屋之意旨，而附件三證明書雖記載先父林崑山生前言
    明將系爭房屋留給被告使用等內容，但書立人「林豐鋊」簽
    名與文件內容以肉眼觀察字跡明顯不同，顯非同一人書寫，
    經本院傳喚證人林豐鋊到庭具結證稱：「（系爭房屋當初父
    親有無交代由三兄弟何人繼承?）沒有。（系爭房屋當時如
    何協議由林豐銘一人繼承?）沒有協議，印章是否我蓋的我
    不曉得，我記得我有簽名，當初如何協議我不曉得，我忘記
    了。（當時辦理繼承時，系爭房屋由何人居住使用?）父親
    過世時是我一人在使用，被告沒有住在裡面，被告住哪裡我
    不知道。（當時辦理繼承時，有無附帶條件同意讓被告使用
    房子到終老?）有。（證人前稱沒有協議由林豐銘單獨繼承
    ，又稱有附帶條件讓被告住到終老，前後不一致，實情為何
    ?）我們沒有講好由何人繼承，但有講好讓被告住到終老，
    這是被告自己說的，被告什麼時候講的我不知道。（當時辦
    理繼承時，有無約定林豐銘每月要給被告5,000元）我不曉
    得。（被告何時開始居住使用系爭房屋?）已經住4、5年了
    ，之前住別的地方」等語（本院卷第168至170頁）。另證人
    即原告父親到庭具結證稱：父親生前有個祖產在林森東路已
    先登記給大哥林豐鋊，系爭房屋係因我跟太太照顧我母親10
    幾年，接著父親中風，都是我們在照顧生活起居，所以父親
    有特別說這個房屋要給我們，後來父親過世後我有跟我兩個
    兄弟說，他們都有同意，沒有經過衝突，就協議讓我單獨繼
    承。父親生前沒有交代系爭房屋由被告使用居住到終老，我
    父親過世後我有給被告錢，5,000元至1萬元不等，直到去年
    6月才沒有給，這是我自己要給的，跟父親沒有關係。（被
    告何時開始居住使用系爭房屋?）被告約109年6、7月份才居
    住使用系爭房屋，之前系爭房屋是閒置狀態沒有出租，水電
    費都是我在繳納，我沒有同意被告一直使用系爭房屋的意思
    ，且我已將系爭房屋贈與給女兒，讓我女兒做決定等語（本
    院卷第171至172頁），是上開證人均無法證明被告就系爭房
    屋有使用借貸關係存在，被告所辯，尚乏依據，礙難採信。
    至被告雖舉附件二戶籍謄本以證明於67年1 月18日將戶籍遷
    入系爭房屋，98年2 月5 日父親死亡後繼為戶長之事實，惟
    遷入戶籍之原因多端，不足認定被告遷入戶籍至系爭房屋即
    與原告成立使用借貸契約。另被告辯稱其居住於系爭房屋多
    年，原告均未向其追討系爭房屋云云，更屬空言，不足採信
    。
  ㈣準此，原告為系爭房屋之所有權人，而系爭房屋現為被告占
    用中，被告既無法舉證證明其占有系爭房屋之正當權源，則
    原告本於系爭房屋所有權人身分，依民法第767條規定，訴
    請被告遷讓返還系爭房屋，自屬有理由，應予准許。
四、綜上所述，被告既無占有使用系爭房屋之正當權源，原告基
    於系爭房屋之所有權人地位，依民法第767條第1項前段規定
    ，訴請被告自系爭房屋遷出並騰空交還予原告，為有理由，
    應予准許。
五、本件事證已臻明確，兩造其餘攻擊、防禦方法及所提證據，
    經本院審酌後認與判決結果不生影響，爰不逐一論列，附此
    說明。
六、末按判決所命之給付，其性質非長期間不能履行，或斟酌被
    告之境況，兼顧原告之利益，法院得於判決內定相當之履行
    期間或命分期給付。民事訴訟法第396 條第1 項定有明文。
    本院審酌兩造兼具有親屬關係，被告需另找尋他處居住，一
    時搬遷不易，實有酌給被告拆除履行期之必要，爰酌定本判
    決主文第1 項之履行期間為3個月。又本件係適用簡易訴訟
    程序而為被告敗訴之判決，依民事訴訟法第389條第1 項第3
    款規定，原應依職權宣告假執行，惟由於本院就判決所命之
    給付業已酌定3 個月履行期間，即不宜再另行宣告假執行，
    爰不另為假執行之宣告，附此敘明。
七、訴訟費用負擔之依據：民事訴訟法第78條。
中　　華　　民　　國　　110 　年　　2 　　月　　4 　　日
                  臺灣嘉義地方法院嘉義簡易庭
                              法  官  羅紫庭
以上正本係照原本作成。
如對本判決上訴，須於判決送達後20日內向本庭（嘉義市○○路
000○0號）提出上訴狀（均須按他造當事人之人數附繕本）。如
委任律師提起上訴者，應一併繳納上訴審裁判費。
中　　華　　民　　國　　110 　年　　2 　　月　　4 　　日
　　　　　　　　　　          書記官　葉昱琳